臺灣橋頭地方法院刑事判決　　　　　　　110年度訴字第211號
公　訴　人　臺灣橋頭地方檢察署檢察官
被　　　告　梁致銘


選任辯護人　康進益律師
　　　　　　康鈺靈律師
上列被告因違反毒品危害防制條例案件，經檢察官提起公訴（11
0年度偵字第584 號）及移送併辦（110年度偵字第4441號），本
院判決如下：
    主    文
梁致銘意圖販賣而持有第三級毒品，處有期徒刑貳年。
扣案如附表編號1所示之物，及未扣案之毒品咖啡包捌佰伍拾包
（含包裝袋捌佰伍拾個），均沒收。
    犯罪事實
一、梁致銘知悉4-甲基甲基卡西酮（Mephedrone）為毒品危害防
    制條例第2 條第2項第3款所列管之第三級毒品，不得逾量持
    有或意圖販賣而持有，竟基於意圖販賣第三級毒品賺取價差
    利潤以營利而持有之犯意，於民國109年7月29日晚上8 時22
    分許，在位於高雄市○○區○○○路00號之超越極限保齡球
    館外，以新臺幣（下同）17萬元之價格，向魏建庭購入含有
    第三級毒品4-甲基甲基卡西酮（Mephedrone）之毒品咖啡包
    共1,000 包而持有之（魏建庭所涉販賣第三級毒品犯行，由
    本院另以110年度訴字第145號判處罪刑在案），並欲伺機販
    賣與不特定人，惟在尚未尋找買主前，經警方於109 年12月
    28日上午6 時55分許在梁致銘位於高雄市○○區○○路00號
    住處前，徵得梁致銘同意後，搜索梁致銘所駕駛之車輛，而
    在該車輛之後車廂隔板夾層內，扣得如附表編號1 所示含有
    第三級毒品4-甲基甲基卡西酮（Mephedrone）之毒品咖啡包
    共計150包（驗前淨重共計1108.5公克，驗後淨重共計1108.
    2公克，純質淨重共計35.915公克），因而查悉上情。
二、案經高雄市政府警察局湖內分局報告臺灣橋頭地方檢察署檢
    察官偵查起訴及移送併辦。
    理    由
一、按被告以外之人於審判外之言詞或書面陳述，除法律有規定
    者外，不得作為證據；惟按被告以外之人於審判外之陳述，
    雖不符合刑事訴訟法第159條之1至第159條之4之規定，但經
    當事人於審判程序同意作為證據，法院審酌該言詞陳述或書
    面陳述作成時之情況，認為適當者，亦得為證據；當事人、
    代理人或辯護人於法院調查證據時，知有刑事訴訟法第159
    條第1 項不得為證據之情形，而未於言詞辯論終結前聲明異
    議者，視為有前項之同意，刑事訴訟法第159條第1項及第15
    9條之5分別定有明文。本判決下述所引用之傳聞證據，業經
    檢察官、被告梁致銘及辯護人於本院準備程序及審判程序時
    表示同意有證據能力（見訴卷第78頁、第147 頁），或未於
    言詞辯論終結前聲明異議（見訴卷第147頁至第157頁），本
    院審酌上開證據資料製作時之情況，核無任何不法之瑕疵，
    亦認適為本案認定事實之依據，依刑事訴訟法第159條之5之
    規定，均有證據能力。
二、認定犯罪事實所憑證據及理由
  ㈠上開犯罪事實，業據被告於警詢、偵查、本院準備程序及審
    判程序坦承不諱（見警一卷第4頁至第6頁；偵卷第11頁至第
    17頁；訴卷第77頁、第146頁、第158頁），核與證人即被告
    本案毒品咖啡包之來源魏建庭於其所涉販賣毒品案件（即本
    院110年度訴字第145號）所述相符（見調警二卷第49頁；調
    訴卷第27頁），並有109年7月29日監視器錄影畫面（見警一
    卷第31頁至39頁）、魏建庭之FACETIME帳號資料（見警一卷
    第27頁）、109 年12月28日搜索現場及扣押物品照片（見警
    一卷第23頁至第27頁）、被告所駕駛車牌號碼0000-00 號自
    用小客車車輛詳細資料報表（見警一卷第65頁）、自願受搜
    索同意書、高雄市政府警察局湖內分局搜索扣押筆錄、扣押
    物品目錄表（見警一卷第9 頁至第15頁）、高雄市政府警察
    局湖內分局查獲涉嫌毒品危害防制條例案毒品初步檢驗報告
    單及扣押物品照片（見警一卷第19頁至第21頁）附卷可稽，
    復有被告意圖販賣而持有如附表編號1 所示之毒品咖啡包共
    計150 包扣案可佐；復經本院調閱魏建庭前揭販賣第三級毒
    品之全案卷（即本院110年度訴字第145號）核閱屬實，而有
    該案卷宗影卷在卷可參，並有該案判決書附卷可佐（見訴卷
    第111 頁至第119頁）。而前揭扣案之毒品咖啡包共150包，
    經送鑑定結果，均檢出第三級毒品成分乙節，有高雄市立凱
    旋醫院110年1 月27日高市凱醫驗字第66955號濫用藥物成品
    檢驗鑑定書、該院110年10月29日高市凱醫驗字第69612號濫
    用藥物成品檢驗鑑定書在卷可證（見偵卷第39頁；訴卷第10
    9 頁），洵堪認定。被告就其所購入之毒品咖啡包數量後雖
    改稱僅有998 包云云。然被告前於警詢、偵查中均供稱：伊
    於109年7月29日係以17萬元之價格，向魏建庭購入毒品咖啡
    包1,000包等語（見警一卷第5頁至第6 頁；偵卷第11頁），
    核與證人魏建庭證訴相符（見調訴卷第27頁），並經本院以
    110年度訴字第145號判決認定被告該次向魏建庭購入之毒品
    咖啡包為1,000包，有該案判決（附表一編號1）在卷可參（
    見訴卷第111頁至第119頁），應認被告本案意圖營利而購入
    之毒品咖啡包數量為1,000包，附此敘明。
  ㈡按販賣毒品或意圖販賣而持有毒品均係政府嚴予查緝之違法
    行為，且一般民眾亦普遍認知販賣毒品係非法交易，政府一
    向查禁森嚴並重罰不寬貸，衡諸常情，倘非有利可圖，絕無
    平白甘冒被嚴查重罰高度風險之理而持有毒品，而所謂「意
    圖」，即犯罪之目的，原則上不以發生特定結果為必要，即
    只須有營利之意圖為已足，而毒品可任意分裝或增減其份量
    ，販賣毒品之行為亦無一定之公定價格，每次買賣之價格隨
    供需雙方之資力或關係之深淺或需求之數量、貨源之充裕與
    否、販賣者或意圖販賣而持有毒品者對於資金需求殷切與否
    、對行情認知，以及政府查緝之態度，進而為各種風險評估
    ，機動的調整，有各種不同標準，並非一成不變，販賣者或
    意圖販賣而持有者謀取利潤方式，從各種「價差」或「量差
    」或係「純度」謀取利潤方式，或有差異，然其所圖利益之
    非法販賣行為目的，則屬相同，並無二致。況且毒品之價格
    不低，取得不易，凡為販賣或意圖販賣而持有毒品之不法行
    為者，苟無利可圖，應無甘冒持有毒品遭查獲之極大風險，
    無端取得之理，是其有賺取利潤之意圖及事實，應屬合理認
    定。況被告自承其係因缺錢，為償還債務始為本案犯行，若
    販賣本案毒品咖啡包，每包可賺取50 元至100元之利潤等語
    （見訴卷第80頁至第81頁），堪認被告本案購入毒品咖啡包
    而持有毒品咖啡包之犯行，確有營利意圖無訛。
  ㈢綜上所述，足認被告所為之任意性自白與事實相符，洵堪採
    信。本案事證明確，應予依法論科。
三、論罪科刑
  ㈠按行為人意圖營利而購入毒品，其主觀上雖認知係為銷售營
    利，客觀上並有購入毒品之行為，惟仍須對外銷售，始為販
    賣行為之具體實現，此之對外銷售，自買賣毒品之二面關係
    以觀，固須藉由如通訊設備或親洽面談與買方聯繫交易，方
    能供買方看貨或與之議價，以實現對特定或可得特定之買方
    銷售；至於對不特定人或特定多數人行銷，進行宣傳、廣告
    ，以招攬買主之情形（例如在網路上或通訊軟體「LINE」群
    組，發布銷售毒品之訊息以求售），因銷售毒品之型態日新
    月異，尤以現今網際網路發達，透過電子媒體或網路方式宣
    傳販毒之訊息，使毒品之散布更為迅速，依一般社會通念，
    其惡性已對於販賣毒品罪所要保護整體國民身心健康之法益
    ，形成直接危險，固得認開始實行足以與販賣毒品罪構成要
    件之實現具有必要關聯性之行為，已達著手販賣階段，然行
    為人意圖營利而購入毒品後，在尚未尋找買主前，即為警查
    獲，既未對外銷售或行銷，難認其意圖營利而購入毒品之行
    為，與該罪之構成要件實現具有必要關聯性，即非屬著手販
    賣之行為，應僅成立意圖販賣而持有毒品罪。綜上，行為人
    意圖營利而購入毒品，在尚未尋找買主前，即為警查獲，其
    主觀上雖有營利之意圖，客觀上亦有購入毒品之行為，但其
    既未對外銷售，亦無向外行銷之著手販賣行為，自難認已著
    手實行販賣毒品，應論以意圖販賣而持有毒品罪（最高法院
    109年度台上大字第4861號裁定、109年度台上字第4861號判
    決意旨參照）。又按4-甲基甲基卡西酮（Mephedrone）係毒
    品危害防制條例所規範之第三級毒品，不得逾量持有或意圖
    販賣而持有。查被告前於偵訊時，雖曾稱其本案向魏建庭購
    入之毒品咖啡包，其中未扣案之850包已轉賣與他人云云（
    見偵卷第11頁、第15頁），然除被告該次所述外，並無其他
    積極證據足以補強被告此部分所述，自無從依被告單一自白
    ，即認被告於購入本案毒品咖啡包後，已有販賣之行為。是
    本案被告為販賣第三級毒品賺取價差利潤以營利，而購入本
    案毒品咖啡包1,000 包後，依卷內證據資料及調查證據之結
    果，並無積極證據足認被告已有尋找買主之對外銷售行為（
    覓得特定人聯繫交易）或行銷行為（對不特定人或特定多數
    人求售），被告所為尚難認與販賣毒品罪之構成要件實現具
    有密切關聯，尚未達著手販賣毒品之階段，揆諸前揭裁判意
    旨，核被告所為，係犯毒品危害防制條例第5條第3項之意圖
    販賣而持有第三級毒品罪。被告持有第三級毒品純質淨重5
    公克以上之低度行為，應為其意圖販賣而持有第三級毒品之
    高度行為所吸收，不另論罪。又臺灣橋頭地方檢察署檢察官
    以110 年度偵字第4441號移送併辦部分，與本案起訴部分為
    同一事實，自得移送併辦而由本院併予審判，併此敘明。
  ㈡刑之減輕與否
  ⒈被告就所犯意圖販賣而持有第三級毒品罪，於偵查及審判中
    均自白犯罪，已如前述，應依毒品危害防制條例第17條第2
    項之規定，減輕其刑。
  ⒉按犯毒品危害防制條例第4 條、第10條之罪，供出毒品來源
    ，因而查獲其他正犯或共犯者，減輕或免除其刑，毒品危害
    防制條例第17條第1 項固有明文。惟按該條所稱之「供出毒
    品來源，因而破獲者」，係指被告供出毒品來源之有關資料
    ，諸如前手之姓名、年籍、住居所、或其他足資辨別之特徵
    等，使調查或偵查犯罪之公務員因而對之發動調查或偵查並
    破獲者而言。申言之，被告之「供出毒品來源」，與調查或
    偵查犯罪之公務員對之發動調查或偵查並進而破獲之間，論
    理上須具有先後且相當的因果關係，非謂被告一有「自白」
    、「指認」毒品來源之人，而破獲在後，即得依上開規定予
    以減刑。若被告供出毒品來源者之前，調查或偵查犯罪之公
    務員已有確切之證據，足以合理之懷疑被告所供販賣毒品來
    源之人，則嗣後之破獲與被告之「供出毒品來源」間，即欠
    缺先後且相當的因果關係，自不得適用上開規定予以減刑（
    最高法院97年度臺上字第1475號判決要旨參照）。被告之辯
    護人雖為被告主張，本案查獲之過程係因被告於警詢時指認
    魏建庭之犯行，警方始查獲魏建庭販賣第三級毒品咖啡包與
    被告之犯行云云（見訴卷第77頁、第87頁至第88頁）。然查
    ，員警於109 年12月28日查獲被告，被告進而供述其毒品來
    源為魏建庭前（見警一卷第5頁，被告第1次警詢筆錄），員
    警即已透過行動蒐證及調閱監視器錄影畫面，獲悉魏建庭有
    販賣毒品罪嫌，且有販賣毒品與被告之犯行，而已有確切證
    據合理懷疑魏建庭為被告之毒品來源，並於109 年12月22日
    向本院聲請核發對魏建庭之搜索票，並於109 年12月28日持
    本院核發之搜索票執行搜索等情，業經本院調閱本院109 年
    度聲搜字第724 號全案卷宗核閱屬實，而有該案卷宗影卷在
    卷可參，且有高雄市政府警察局湖內分局110 年7月4日高市
    警湖分偵字第11071407100 號函在卷可佐（見訴卷第49頁）
    。顯見具有犯罪偵查權限之員警，於被告供稱其毒品來源為
    魏建庭前，即經由前揭偵查作為得知並查獲魏建庭有販賣毒
    品與被告之情事，是犯罪偵查機關既非因被告之供出始查獲
    魏建庭，被告之供述與員警查獲魏建庭間顯然欠缺先後且相
    當之因果關係，綜上，本案未有因被告供出毒品來源，因而
    查獲其他正犯或共犯之情形，被告自無從依毒品危害防制條
    例第17條第1項規定減輕或免除其刑。
  ⒊按刑法第59條規定之酌量減輕其刑，必須犯罪另有特殊之原
    因與環境，在客觀上足以引起一般同情，認為即使予以宣告
    法定最低度刑，猶嫌過重者，始有其適用。此所謂法定最低
    度刑，固包括法定最低本刑；惟遇有其他法定減輕之事由者
    ，則應係指適用其他法定減輕事由減輕後之最低度刑而言。
    倘被告別有其他法定減輕事由者，應先適用法定減輕事由減
    輕其刑後，猶認其犯罪之情狀顯可憫恕，即使科以該減輕後
    之最低度刑仍嫌過重者，始得適用刑法第59條規定酌量減輕
    其刑。又此項犯罪情狀是否顯可憫恕而酌量減輕其刑之認定
    ，係屬法院得依職權自由裁量之事項（最高法院107 年度臺
    上字第2452號判決要旨參照）。被告之辯護人雖為被告主張
    被告犯後態度良好，節省司法資源，應適用刑法第59條之規
    定減刑云云。查被告案發時為具有相當智識程度之成年人，
    明知施用毒品不僅具有生理成癮性及心理依賴性，足以殘害
    施用者身心健康，導致精神障礙、性格異常，甚至造成生命
    危險，且因施用毒品而散盡家財、連累家人，或為購買毒品
    鋌而走險者，更不可勝計，卻為償還個人債務，無視國家法
    令，而購入毒品咖啡包欲伺機販賣與不特定人，數量更高達
    1,000 包，顯然欠缺自制力，此外，本件被告所犯之意圖販
    賣而持有第三級毒品罪，經依毒品危害防制條例第17條第2
    項規定減輕其刑後，其法定最低刑度為有期徒刑1年6月，與
    被告所為之犯罪情節相較，並無情輕法重而有違罪刑相當性
    及比例原則之情形，在客觀上並無足以引起一般人同情之特
    別情形，與刑法第59條所稱犯罪之情狀顯可憫恕，認科以最
    低刑度猶嫌過重之要件不符，並無依刑法第59條規定酌減其
    刑之餘地。至被告犯後態度及前無其他因犯罪遭判決科刑之
    紀錄等情，業經本院後述量刑作為有利被告之量刑審酌，併
    此敘明。
  ㈢爰審酌被告時值壯年，不思循正當途徑賺取所需，明知含有
    第三級毒品之毒品咖啡包，為國家嚴格查禁之違禁物，不得
    意圖販賣而持有，且第三級毒品咖啡包使用容易成癮，濫行
    施用，非但對施用者身心造成傷害，因其成癮性，常使施用
    者經濟地位發生實質改變而處於劣勢，容易造成家庭破裂戕
    害國力，卻為一己私利，欲賺取價差以償還個人積欠之債務
    ，而意圖販賣而持有本案之毒品咖啡包，應給予一定之責難
    ；兼衡其犯後始終坦承犯行之犯後態度，前無其他因犯罪遭
    判決科刑之紀錄，有臺灣高等法院被告前案紀錄表在卷可佐
    ，及本案被告尚未尋獲毒品咖啡包之買家，該等毒品咖啡包
    尚未對外流通；暨審酌被告本案欲持以販賣之第三級毒品咖
    啡包數量高達1,000包，然純度僅有3.24%，純質淨重總計僅
    有35.915公克；及被告高職畢業之智識程度，從事月薪約3
    萬5,000 元之工廠送貨司機工作，與父母、胞妹同住之家庭
    生活狀況（見訴卷第159 頁被告於本院審判程序所述）等一
    切情狀，量處如主文第一項所示之刑。
  ㈣另辯護人雖請求本院給予被告緩刑之宣告（見訴卷第160 頁
    ）。查被告前雖未曾因故意犯罪受有期徒刑以上刑之宣告，
    有臺灣高等法院被告前案紀錄表在卷可佐，然被告本案意圖
    販賣而持有之毒品咖啡包價量高達17萬元、1,000 包，業經
    本院認定如前，數量非微，對社會治安及國民健康所造成之
    淺在危害甚鉅，而其坦承犯行之犯後態度、前無其他因犯罪
    遭判決科刑之紀錄及毒品咖啡包之純度非高等情，業經本院
    審酌作為有利被告之量刑因素，本院審酌上情，認不宜為被
    告緩刑之宣告，併此敘明。
四、沒收
    按毒品危害防制條例第2條第2項規定，毒品依其成癮性、濫
    用性及對社會危害性分為四級，並就製造、運輸、販賣、意
    圖販賣而持有、以非法方法使人施用、引誘他人施用及轉讓
    不同品項之毒品等行為，分別定其處罰。至施用或持有第三
    、四級毒品（未逾量），因其可罰性較低，故未設處罰之規
    定。惟鑑於第三、四級毒品均係管制藥品，特於同條例第11
    條之1 明定無正當理由，不得擅自持有；第18條第1 項中段
    復規定查獲之第三、四級毒品，無正當理由而擅自持有者，
    沒入銷燬之。從而，依同條例第18條第1 項中段應沒入銷燬
    之毒品，專指查獲施用、持有第三、四級毒品而言；倘係查
    獲製造、運輸、販賣、意圖販賣而持有、以非法方法使人施
    用、引誘他人施用或轉讓第三、四級毒品，既屬同條例相關
    法條明文規定處罰之犯罪行為，即非該條項應依行政程序沒
    入銷燬之範圍。又同條例第19條第1 項所定「供犯罪所用之
    物」，係指犯第4 條至第9 條、第12條、第13條或第14條第
    1 項、第2 項之罪所用或所得之物，不包括毒品本身在內，
    是尚不得援用此項規定為第三、四級毒品之沒收依據。以犯
    第4 條第3 項販賣第三級毒品罪為例，第三級毒品本身為其
    販賣之標的，非屬供「販賣第三級毒品所用之物」；必係遂
    行販賣該毒品使用之物，始屬「供犯罪（犯第4 條第3 項之
    販賣第三級毒品罪）所用之物」，其理至明。又同條例對於
    查獲之製造、運輸、販賣、意圖販賣而持有、以非法方法使
    人施用、引誘他人施用及轉讓第三、四級毒品之沒收，並無
    特別規定，如其行為已構成犯罪，則該毒品即屬不受法律保
    護之違禁物，應回歸刑法之適用，依刑法第38條第1 項規定
    沒收之（最高法院98年度臺上字第6117號判決要旨參照）。
    查扣案如附表編號1所示之毒品咖啡包共計150包，經鑑定結
    果，檢出第三級毒品成分乙情，業如前述，且係被告意圖販
    賣而持有之毒品，另包裝此些毒品所用之包裝袋共150 個，
    均係包裝該等毒品而與該等毒品難以析離，自應認屬查獲之
    毒品（臺灣高等法院暨所屬法院96年法律座談會刑事類提案
    第18號研討結果參照），核均屬違禁物，皆應依刑法第38條
    第1 項規定，不問屬於犯罪行為人與否均宣告沒收。另未扣
    案之毒品咖啡包850包（含包裝袋850個）亦均係違禁物，且
    無證據顯示該等毒品咖啡包已滅失，是雖未扣案，仍應依刑
    法第38條第1 項規定，不問屬於犯罪行為人與否，諭知沒收
    。至扣案如附表編號2所示之行動電話及SIM卡，並無證據有
    供被告持以尋找買主，已如前述，亦無證據可認係供被告犯
    本案之罪直接所用之物，乃不予宣告沒收，併此敘明。
據上論斷，應依刑事訴訟法第299條第1項前段，毒品危害防制條
例第5條第3項、第17條第2項，刑法第11條前段、第38條第1項，
判決如主文。
本案經檢察官吳正中提起公訴及移送併辦，檢察官梁詠鈞到庭執
行職務。
中    華    民    國   111    年     1    月    7     日
                  刑事第三庭  審判長法  官  張瑋珍
                                    法  官  羅婉怡
                                    法  官  翁碧玲
以上正本證明與原本無異。
如不服本判決應於收受送達後20日內向本院提出上訴書狀，並應
敘述具體理由；如未敘述上訴理由者，應於上訴期間屆滿後20日
內向本院補提理由書（均須按他造當事人之人數附繕本）「切勿
逕送上級法院」。
中    華    民    國   111    年    1     月    7     日
                                    書記官  鄭珓銘
附錄本案論罪科刑法條全文
毒品危害防制條例第5條
意圖販賣而持有第一級毒品者，處無期徒刑或十年以上有期徒刑
，得併科新臺幣七百萬元以下罰金。
意圖販賣而持有第二級毒品者，處五年以上有期徒刑，得併科新
臺幣五百萬元以下罰金。
意圖販賣而持有第三級毒品者，處三年以上十年以下有期徒刑，
得併科新臺幣三百萬元以下罰金。
意圖販賣而持有第四級毒品或專供製造、施用毒品之器具者，處
一年以上七年以下有期徒刑，得併科新臺幣一百萬元以下罰金。
【附表】
┌─┬───────────────────┬───────┐
│編│扣案物                                │備註          │
│號│                                      │              │
├─┼───────────────────┼───────┤
│1 │第三級毒品4-甲基甲基卡西酮（Mephedrone│*扣案之150包毒│
│  │）毒品咖啡包150包（驗前淨重共計1108.5 │品咖啡包（含包│
│  │公克，驗後淨重1108.2公克，純質淨重共計│裝袋150個）， │
│  │35.915公克，含包裝袋150個）           │於本院審理時，│
│  │【高雄市立凱旋醫院110年10月29日高市凱 │為鑑定毒品咖啡│
│  │醫驗字第69612號濫用藥物成品檢驗鑑定書 │包內所含之法定│
│  │（見訴卷第109頁）；110年1月27日高市凱 │毒品成分，而委│
│  │醫驗字第66955號濫用藥物成品檢驗鑑定書 │請鑑定機關高雄│
│  │（見偵卷第39頁）】                    │市立凱旋醫院將│
│  │                                      │扣案之毒品咖啡│
│  │                                      │包150 包全數開│
│  │                                      │拆混合成1 包進│
│  │                                      │行鑑定。      │
├─┼───────────────────┼───────┤
│2 │蘋果廠牌行動電話1支（序號             │              │
│  │000000000000000號，含門號0000000000號 │              │
│  │SIM卡1張）                            │              │
└─┴───────────────────┴───────┘